【裁判字號】    92,再易,9
【裁判日期】    920827
【裁判案由】    再審之訴
【裁判全文】
臺灣臺北地方法院民事判決                            九十二年度再易字第九號
    再審原告    甲○○
    再審被告    耀東花園大廈管理委員會
    法定代理人  鄧錦堂
右當事人間請求損害賠償等事件，再審原告對於中華民國九十一年十二月三十日本院
九十一年度簡上字第二九六號確定判決提起再審，本院判決如左：
    主      文
再審之訴駁回。
再審訴訟費用由再審原告負擔。
    事實及理由
一、本件再審原告於民國九十二年一月六日收受本院九十一年度簡上字第二九六號確
    定判決書，並於九十二年一月二十四日提起本件再審之訴，未逾民事訴訟法第五
    百條第一項規定提起再審之訴應於三十日之不變期間內之規定，再審原告提起本
    件再審之訴，係屬合法，合先敘明。
二、按再審之訴，顯無理由者，得不經言詞辯論，以判決駁回之，民事訴訟法第五百
    零二條第二項定有明文。次按民事訴訟法第四百九十六條第一項第九款所定「為
    判決基礎之證物，係偽造或變造」情形，提起再審之訴者，以宣告有罪之判決已
    確定，或其刑事訴訟不能開始或續行，非因證據不足為要件，同法第四百九十六
    條第二項定有明文。又同法第四百九十六條第一項第十三款所謂當事人發見未經
    斟酌之證物或得使用該證物，係指在前訴訟程序不知有該證物，現始知之，或雖
    知有此而不能使用，現始得使用者而言（最高法院七十九年度台上字第一五二九
    號判決、最高法院三十二年上字第一二四七號判例、最高法院二十九年上字第一
    ○○五號判例意旨參照），亦先敘明。
三、本件再審意旨略以：（一）、再審被告請求再審原告給付其二個停車位之管理費
    ，再審原告正門前之停車位即為其中之一，再審被告既然認為再審原告佔用停車
    位而要求給付其管理費，自不能再准許他人停車，本案於第一審勘驗時，再審被
    告故意串通第三人將車停在系爭位置上，而該第三人在家等候通知，當法官蒞臨
    時，第三人已迅速將車開走，顯係偽造證據，故意欺騙法院，依民事訴訴法第四
    百九十六條第一項第九款規定，為判決基礎之證物係偽造或變造者，得為再審理
    由。（二）、再審被告規劃之停車位在再審原告大門之正前方，再審被告大門前
    為政府所規劃之八米寬巷道，自大門至巷道距離約為四公尺半，但一般中小型客
    車本身之長度亦為四公尺半左右，如在再審被告所畫之停車位停車，一邊靠近八
    米巷道，另一邊必然堵住大門，使屋內人士無法自由出入，已屬侵犯再審原告通
    行之權利，設若發生火災或其他之變故，將產生無法逃生之現象，嚴重影響再審
    原告之安全，再審原告已於原審中提出且附有照片，如經斟酌，自可受較有利益
    之裁判，為此再審原告依民事訴訟法第四百九十六條第一項第十三款提起本件再
    審，請求廢棄原確定判決，駁回再審被告之訴云云。
四、查再審原告主張原確定判決於台灣台北地方法院簡易庭勘驗時，「再審被告故意
    串通第三人將車停在系爭位置上，而該第三人在家等候通知，當法官蒞臨時，第
    三人已迅速將車開走」云云，核屬台灣台北地方法院簡易庭依民事訴訟法第三百
    六十六條規定，所制作之勘驗筆錄（附於原審卷第一百二十四頁），非屬民事訴
    訟法第四百九十六條第一項第九款所定「為判決基礎之證物」至明，再審原告主
    張前揭事實，謂再審被告故意偽造證據云云，容有誤解。此外，再審原告即未能
    提出任何原判決所為基礎之證物，係出於偽造；亦未為任何刑事訴追程序，揆諸
    前開說明，再審原告前揭主張顯與民事訴訟法第四百九十六條第一項第九款規定
    之再審理由要件未洽。又再審原告主張其於原審中提出平面圖及照片，如經斟酌
    ，可受較有利益之裁判云云，惟查系爭證據既於本院九十一年度簡上字第二九六
    號損害賠償等事件審理時，即已存在並已由再審原告提出於原審審酌，自非屬「
    在前訴訟程序不知有該證物，現始知之，或雖知有此而不能使用，現始得使用之
    證據」，揆諸前開說明，亦不符前開再審理由之要件。
五、綜上所述，本件再審原告以上開事由指摘原確定判決有民事訴訟法第四百九十六
    條第一項第九款、第十三款之再審事由，顯無理由。本院爰不經言詞辯論，逕依
    民事訴訟法第五百零二條第二項規定判決駁回之。
六、依民事訴訟法第七十八條，判決如主文。
中      華      民      國    九十二    年      八      月    二十七    日
                        民事第五庭審判長法      官  吳青蓉
                                        法      官  林秀圓
                                        法      官  賴劍毅
右為正本係照原本作成
本判決不得上訴
中      華      民      國    九十二    年      八      月    二十七    日
                                        法院書記官  吳芳玉


司法院資訊處製作；財團法人民間司法改革基金會備份。
